【裁判字號】    95,訴,763
【裁判日期】    950726
【裁判案由】    偽造文書
【裁判全文】
臺灣臺北地方法院刑事判決              95年度訴字第763號
公  訴  人  臺灣臺北地方法院檢察署檢察官
被      告  甲○○
                國民
                另案於臺灣屏東監獄執行中
上列被告因偽造文書案件，經檢察官提起公訴（95偵字第2971號
），嗣經被告就被訴事實為有罪之陳述，經本院合議庭裁定以簡
式審判程序審理，判決如下：
    主  文
甲○○共同偽造公印文，累犯，處有期徒刑伍月，如易科罰金以
參佰元折算壹日。扣案偽造之「陳添財」國民身份證壹枚沒收。
    事  實
一、甲○○前因違反毒品危害防制條第案件，經臺灣屏東地方法
    院以89年度訴字第302號判處販賣第二級毒品有期徒刑7年6
    月，併科新台幣（下同）20萬元罰金，轉讓第二級毒品處有
    期徒刑7月，販賣第一級毒品無罪，嗣提起上訴，其中轉讓
    第二級毒品部分經臺灣高等法院高雄分院於民國89年12月20
    日以89年度上訴字第1212號判決上訴駁回確定，91年2月5日
    縮刑期滿執行完畢。另其因上開販買第一、二級毒品案件，
    經臺灣高等法院高雄分院以94年度重上更字第17號判處販賣
    第二級毒品有期徒刑7年6月，意圖販買第一級毒品有期徒刑
    10年2月，應執行有期徒刑14年，最高法院於94年6月30日以
    94年度台上字第3469號判決上訴駁回確定；又因違反毒品危
    害防制條例案件，經臺灣高雄地方法院以93年度訴緝字第87
    號判處施用第一級毒品有期徒刑8月，施用第二級毒品有期
    徒刑4月，定應執行有期徒刑10月，嗣因不服提起上訴，經
    臺灣高等法院高雄分院於93年10月28日以93年度上訴字第
    811號判決上訴駁回確定；前開二案被告均未到案執行，分
    別經臺灣屏東地方法院檢察署、臺灣高雄地方法院檢察署通
    緝在案。詎甲○○猶不思悔改，為隱匿身份，避免查緝，竟
    與真實姓名、年籍不詳之友人「王敏榮」共同基於偽造公印
    文、國民身分證之犯意，於95年1月19日前某日，在不詳處
    所，以2萬元之代價，提供自己照片及陳添財之身分證影本
    ，轉交予該「王敏榮」男子，委由「王敏榮」偽造其上貼有
    甲○○照片之陳添財身份證一枚，並偽造「內政部印」（鋼
    印）於該身份證上，足以生損害於戶政機關對國民身份證管
    理之正確性及陳添財本人。甲○○取得該偽造身份證後，復
    基於行使偽造特種文書之概括故意，於95年1月19日，先持
    上開偽造國民身份證，假冒陳添財名義，向復興航空公司購
    買機票櫃檯出示行使該偽造身份證購買由高雄飛往臺北之機
    票，並於機場通關之際，再次出示行使該偽造身份證及登機
    證，接受航空警察人員對旅客之身份檢查，惟因警已獲報甲
    ○○此次有運送第一級毒品海洛因犯嫌（所涉運送第一級毒
    品海洛因罪嫌，另案偵辦中），而在臺北松山機場埋伏守候
    ；嗣於同日上午11時30分，在松山機場出口處發現甲○○而
    上前盤查，詎甲○○又再次出示該偽造身份證企圖假冒陳添
    財身份接受盤查，為警當場識破查獲，並扣得該偽造身份證
    一枚。
二、案經行政院海岸巡防署海岸巡防總局北部地區巡防局移送臺
    灣臺北地方法院檢察署起訴，被告於本院準備程序中就被訴
    事實為有罪陳述，經本院合議庭裁定以簡式審判程序審理。
    理  由
一、前揭犯罪事實，業據被告甲○○於警、偵訊時及本院審理中
    均坦承不諱，並有復興航空電子機票收據/登機證及偽造「
    陳添財」身份證各一件在卷可稽，是以本案事證明確，被告
    犯行堪已認定。
二、按國民身分證係由主管機關核發作為個人身分之證明，屬於
    品行能力相類證書之一種。又國民身分證上之「內政部印」
    （鋼印）則為表示內政部公署之公印文。且偽造公印，刑法
    第218條既有獨立處罰之規定，且較刑法第212條之處罰為重
    ，則於偽造刑法第212條之文書同時偽造公印者，即難僅論
    以該條之罪而置刑法第218條處刑較重之罪於不問，司法院
    院解字第3020號、大法官會議釋字第82號解釋可資參照。是
    核被告以偽造上開公印文之方法偽造國民身分證後，並加以
    行使之所為，係犯刑法第212條、第216條之行使偽造特種文
    書罪及第218條第1項之偽造公印文罪。被告就所犯上開犯行
    ，與該「王敏榮」男子間有犯意聯絡、行為分擔，皆為共同
    正犯。被告偽造特種文書後復加以行使，其偽造之低度行為
    應為行使之高度行為吸收，不另論罪。另查，刑法於94 年1
    月7日修正公布，自95年7月1日施行，修正後之刑法刪除第
    55條關於牽連犯之規定。本件被告所犯上開行使偽造國民身
    份證與偽造公印文二罪間，具有方法、目的之牽連關係，依
    修正前即行為時法律之規定，應從一重之偽造公印文罪處斷
    ；依修正後之刑法既已刪除牽連犯之規定，則所犯上述各罪
    應依數罪併罰之規定分論併罰。比較新舊法之規定，修正後
    之規定並非較有利被告，依刑法第2條第1項之規定，應適用
    修正前第55條牽連犯之規定，從一重之偽造公印文罪處斷。
三、另查，被告前因違反毒品危害防制條例，經臺灣高等法院高
    雄分院於民國89年12月20日以89年度上訴字第1212號判決上
    訴駁回確定，91年2月5日縮刑期滿執行完畢，有臺灣高等法
    院被告國全國前案紀錄表一份附卷可稽，其於五年內故意再
    犯有期徒刑以上之罪，無論依新、舊法，均構成累犯，對被
    告而言並無有利或不利之情形，自不生新舊法比較之問題，
    應逕以修正前之刑法第47條規定，論以累犯，並加重其刑。
四、又本件被告於犯罪時之刑法第41條第1項前段規定：「犯最
    重本刑為5年以下有期徒刑以下之刑之罪，而受6個月以下有
    期徒刑或拘役之宣告，因身體、教育、職業、家庭之關係或
    其他正當事由，執行顯有困難者，得以1元以上3元以下折算
    一日，易科罰金。」，依被告行為時之易科罰金折算標準，
    修正前罰金罰鍰提高標準條例第2條前段（現已刪除）規定
    ，就其原定數額提高為100倍折算1日，則本件被告行為時之
    易科罰金折算標準，應以銀元300元折算1日，經折算為新臺
    幣後，應以新臺幣900元折算為1日。惟95年7月1日修正公布
    施行之刑法第41條第1項前段則規定：「犯最重本刑為五年
    以下有期徒刑以下之刑之罪，而受六個月以下有期徒刑或拘
    役之宣告者，得以新臺幣一千元、二千元或三千元折算一日
    ，易科罰金。」，比較修正前後之易科罰金折算標準，以95
    年7月1日修正公布施行前之規定，較有利於受刑人，則應依
    刑法第2條第1項前段，適用修正前刑法第41條第1項前段規
    定，定其折算標準。
五、綜上所述，爰審酌被告生活狀況、品行、智識程度、犯罪之
    動機、目的、手段、所造成之危害及犯罪後態度等一切情狀
    ，量處如主文所示之刑，並諭知易科罰金之折算標準。扣案
    偽造之「陳添財」身份證一枚，為被告所有供犯罪所用之物
    ，依刑法第38條第1項第2款之規定予以宣告沒收。且因偽造
    之「陳添財」身分證一枚既經本院諭知沒收，其上偽造之「
    內政部印」（鋼印）公印文一枚，自不必另依刑法第219 條
    之規定諭知沒收，併此敘明。
據上論斷，應依刑事訴訟法第273條之1第1項、第299條第1項前
段，刑法第28條、第212條、第216條、第218條第1項、修正前刑
法第55條、第47條、第41條第1項前段、第38條第1項第2款，罰
金罰鍰提高標準條例第1條前段、第2條，判決如主文。
本案經檢察官陳以敦到庭執行職務。
中    華    民    國    95    年    7     月    26    日
                            刑事第二庭法  官  吳孟良
以上正本證明與原本無異。
如不服本判決，應於判決送達後10日內，向本院提出上訴狀。
                                      書記官  張漪蕙
中    華    民    國    95    年    7     月    26    日
附錄本判決論罪科刑依據之法條：
中華民國刑法第212條
偽造、變造護照、旅券、免許證、特許證及關於品行、能力服務
或其他相類之證書、介紹書，足以生損害於公眾或他人者，處一
年以下有期徒刑、拘役或三百元以下罰金。
中華民國刑法第216條
行使第210條至第215條之文書者，依偽造、變造文書或登載不實
事項或使登載不實事項之規定處斷。
中華民國刑法第218條
偽造公印或公印文者，處五年以下有期徒刑。
盜用公印或公印文足以生損害於公眾或他人者，亦同。


司法院資訊處製作；財團法人民間司法改革基金會備份。
